臺灣桃園地方法院簡易刑事判決
                                  110年度審金簡字第120號
公  訴  人  臺灣桃園地方檢察署檢察官
被      告  朱品維


上列被告因違反洗錢防制法等案件，經檢察官提起公訴（110年
度偵字第13000號），被告於本院準備程序時自白犯罪（110年度
審金訴字第474號），本院合議庭裁定由受命法官獨任逕以簡易
判決處刑如下：
    主  文
朱品維幫助犯洗錢防治法第十四條第一項之洗錢罪，處有期徒刑
貳月，併科罰金新臺幣貳萬元，罰金如易服勞役，以新臺幣壹仟
元折算壹日。緩刑貳年，並應依附表所示條件向被害人支付財產
上之損害賠償。
    事實及理由
一、朱品維明知金融機構存摺帳戶為個人信用之表徵，且任何人
    均可自行到金融機構申請開立存款帳戶而無特別之窒礙。並
    可預見將自己所有之帳戶金融卡及提款密碼等金融帳戶資料
    提供他人時，極可能供詐欺集團作為人頭帳戶，用以匯入詐
    欺贓款後，再利用語音轉帳或以存摺、金融卡提領方式，將
    詐欺犯罪所得之贓款領出，使檢、警、憲、調人員與被害人
    均難以追查該詐欺罪所得財物，而掩飾詐欺集團所犯詐欺罪
    犯罪所得之去向。竟仍不違背其本意，基於縱所提供之帳戶
    被作為掩飾詐欺取財罪不法犯罪所得去向及幫助詐欺取財之
    犯意，於民國109年11月間，在不詳地點，將其所申辦之中
    華郵政股份有限公司帳號000-00000000000000號帳戶（下稱
    本案郵局帳戶）之存摺、提款卡及密碼交付予不詳之詐欺集
    團成員。嗣上開詐欺集團成員取得上開帳戶之存摺、提款卡
    及密碼後，即意圖為自己不法之所有，基於詐欺取財之犯意
    ，於109年11月1日下午2時38分許，撥打電話予何宗塏，佯
    稱因網購系統錯誤，應協助解決設定等語，致何宗塏陷於錯
    誤，於同日下午3時16分、3時20分及3時29分許，透過網路
    銀行分別轉帳新臺幣（下同）4萬9,988元、4萬2,099元及6,
    000元至本案郵局帳戶，隨即遭詐欺集團成員提領一空。朱
    品維即以此方式幫助該詐欺集團向他人詐取財物及隱匿犯罪
    所得之去向。嗣何宗塏發覺有異，報警處理。
二、證據名稱：
　㈠被告朱品維於警詢、偵查及本院準備程序時之自白。
　㈡告訴人何宗塏於警詢及本院準備程序時之證述。
　㈢帳戶個資檢視資料、商店街市集國際資訊股份有限公司中華
    民國109年12月18日函、轉帳交易明細、通訊軟體LINE對話
    紀錄、全家繳費明細、PChome商店街個人賣場寄件資料翻拍
    畫面、內政部警政署反詐騙諮詢專線紀錄表、受理詐騙帳戶
    通報警示簡便格式表、金融機構聯防機制通報單。　
三、論罪科刑：
  ㈠按提供金融帳戶提款卡及密碼供他人使用，嗣後被害人雖匯
    入款項，然此時之金流仍屬透明易查，在形式上無從合法化
    其所得來源，未造成金流斷點，尚不能達到掩飾或隱匿特定
    犯罪所得之來源、去向及所在之作用，須待款項遭提領後，
    始產生掩飾、隱匿之結果。故而，行為人提供金融帳戶提款
    卡及密碼，若無參與後續之提款行為，即非洗錢防制法第2 
    條第2 款所指洗錢行為，無從成立一般洗錢罪之直接正犯。
    金融帳戶乃個人理財工具，依我國現狀，申設金融帳戶並無
    任何特殊限制，且可於不同之金融機構申請多數帳戶使用，
    是依一般人之社會通念，若見他人不以自己名義申請帳戶，
    反而收購或借用別人之金融帳戶以供使用，並要求提供提款
    卡及告知密碼，則提供金融帳戶者主觀上如認識該帳戶可能
    作為對方收受、提領特定犯罪所得使用，對方提領後會產生
    遮斷金流以逃避國家追訴、處罰之效果，仍基於幫助之犯意
    ，而提供該帳戶之提款卡及密碼，以利洗錢實行，仍可成立
    一般洗錢罪之幫助犯（最高法院108 年台上大字第3101號刑
    事裁定參照）。
　㈡是核被告所為，係犯刑法第30條第1項前段、第339條第1項之
    幫助詐欺取財罪及同法第30條第1項前段、洗錢防制法第14
    條第1項之幫助洗錢罪。
  ㈢被告以一交付本案郵局帳戶之存摺、提款卡及密碼資料之行
    為，幫助詐騙集團成員詐取告訴人何宗塏之財物，同時觸犯
    幫助詐欺取財及幫助洗錢之罪名，為想像競合犯，應依刑法
    第55條規定，應從一重之幫助洗錢罪處斷。
　㈣被告以幫助之意思，參與構成要件以外之行為，為幫助犯， 
    酌依刑法第30條第2 項規定，減輕其刑。
　㈤另犯洗錢防制法第14條、第15條之罪，在偵查或審判中自白
    者，減輕其刑，洗錢防制法第16條第2 項定有明文。被告於
    本院審理時就幫助一般洗錢犯行自白不諱，爰依上揭規定，
     減輕其刑，並依法遞減輕之。
　㈥爰審酌被告任意將金融帳戶交予他人，容任他人從事不法使
    用，使他人利用該帳戶取得詐欺犯罪所得，造成犯罪偵查困
    難，致使此類犯罪手法層出不窮，嚴重危害交易秩序與社會
    治安，所為非是。惟念其犯後坦承犯行，且業與告訴人達成
    和解，願賠償告訴人如附表所示之財產上損害，告訴人並同
    意於收受上開款項後給予給予被告緩刑之機會等情，有本院
    準備程序筆錄、和解筆錄在卷可考（見本院110年度審金訴
    字第474號卷，第43至48頁），堪認被告犯後態度尚稱良好
    。兼衡被告之犯罪動機、目的、手段暨告訴人等所受損害等
    一切情狀，量處如主文所示之刑，並諭知易科罰金之折算標
    準。
　㈦查被告前未曾因故意犯罪受有期徒刑以上刑之宣告，此有台
    灣高等法院被告前案紀錄表在卷可憑，念其因短思慮，至罹
    本罪。然犯業已坦承犯行，尚具悔意，且以與告訴人達成和
    解，願賠償告訴人如附表所示之財產上損害，告訴人並同意
    於收受上開款項後給予被告緩刑之機會等情，業如前述。堪
    認被告歷此偵審暨科刑之教訓後，當知所警惕，信無再犯之
    虞，本院認所宣告之刑以暫不執行為適當，爰依刑法第74條
    第1項第1款規定，宣告緩刑2年，以啟自新。惟為確保被告
    緩 刑之宣告能收具體之成效，爰依刑法第74條第2項第3款
    規定，並命被告應於緩刑期間內，履行上述和解筆錄內容如
    附表所示之財產上損害賠償義務。若被告違反本院所定上揭
    緩刑期間之負擔，情節重大者，檢察官仍得依刑事訴訟法第
    476條、刑法第75條之1第1項第4款之規定，聲請撤銷本案緩
    刑之宣告，併予敘明。
四、沒收部分：　　
　㈠被告所有本案郵局帳戶之存摺及提款卡，雖係供犯本案所用
    之物，然未扣案，是否仍存尚有未明，且上開物品單獨存在
    不具刑法上之非難性，倘予追徵，除另使刑事執行程序開啟
    之外，對於被告犯罪行為之不法、罪責評價並無影響，復就
    沒收制度所欲達成之社會防衛目的亦無任何助益，欠缺刑法
    上重要性。是本院認上開物品均無沒收或追徵之必要，爰依
    刑法第38條之2第2 項規定，均不予宣告沒收。
　㈡又本院遍查全卷未見被告取得相關犯罪所得之事證，自難認
    定其已獲取屬其所有之犯罪所得。是本件既無現實存在且屬
    於被告之犯罪所得，即不得對其宣告沒收或追徵，末此敘明
    。　　　
五、應適用之法條：　
    依刑事訴訟法第449條第2項、第3項、第454條第1項，洗錢
    防制法第14條第1項、第16條第2項，刑法第11條前段、第33
    9條第1項、第30條第1項前段、第2項、第55條、第42條第3
    項前段、第74條第1項第1款、第2項第3款、第38條之2第2項
    ，刑法施行法第1條之1第1項，逕以簡易判決處刑如主文。
六、如不服本判決，應於判決送達後20日內，向本院提出上訴狀
    ，上訴本院合議庭。
中    華    民    國   111    年    1     月    11    日
                  刑事審查庭  法  官  呂曾達
以上正本證明與原本無異。
如不服本判決，應於判決送達後20日內向本院提出上訴狀（應附
繕本）。
　　　　　　　　　　　　　　　書記官　楊淨雲
中　　華　　民　　國　　111 　年　　1 　　月　　11　　日
附錄本案論罪科刑依據之法條：
中華民國刑法第339條第1項
意圖為自己或第三人不法之所有，以詐術使人將本人或第三人之
物交付者，處5年以下有期徒刑、拘役或科或併科50萬元以下罰
金。
洗錢防制法第14條
有第二條各款所列洗錢行為者，處7年以下有期徒刑，併科新臺
幣5百萬元以下罰金。前項之未遂犯罰之。
前二項情形，不得科以超過其特定犯罪所定最重本刑之刑。
附表：
緩刑負擔條件 被告朱品維願給付原告即告訴人何宗塏新臺幣（下同）玖萬捌仟元，給付方式如下： 被告朱品維於民國111年1月10日起至111年9月10日止，於每月10前各給付壹萬元整；尾款捌仟元於111年10月10日前給付，匯入原告即告訴人何宗塏指定之帳戶（合作金庫商業銀行臺中分行，帳戶名稱：何宗塏；帳號：0000-000-000000），如有一期未履行，視為全部到齊，得為強制執行。